【裁判字號】    92,聲判,87
【裁判日期】    920915
【裁判案由】    聲請交付審判
【裁判全文】
臺灣高雄地方法院刑事裁定                        九十二年度聲判字第八七號
    聲  請  人
    即  告訴人  甲○○
    代  理  人  丙○○律師
    被      告  乙○○
右列聲請人因告訴被告詐欺等案件，不服臺灣高等法院高雄分院檢察署檢察長駁回再
議之處分（九十二年度上聲議字第七六八號），聲請交付審判，本院裁定如左：
    主  文
聲請駁回。
    理  由
一、聲請交付審判意旨如附件刑事聲請交付審判狀所載。
二、按告訴人不服上級法院檢察署檢察長或檢察總長認為再議無理由而駁回之處分者
    ，得於接受處分書後十日內委請律師提出理由狀，向該管第一審法官聲請交付審
    判；法院認為交付審判之聲請不合法或無理由者，應駁回之，刑事訴訟法第二百
    五十八條之一及第二百五十八條之三第二項前段分別定有明文。又法院於審查交
    付審判之聲請有無理由時，除認為告訴人所指摘不利被告之事證未經檢察機關詳
    為調查或審酌，或不起訴處分書所載理由違背經驗法則、論理法則或其他證據法
    則，否則，不宜率與交付審判（法院辦理刑事訴訟案件應行注意事項第一百十八
    項參照）；至上開所謂告訴人所指摘不利被告之事證未經檢察機關詳為調查，係
    指告訴人所提出請求調查之證據，檢察官未予調查，且若經調查，即足以動搖原
    偵查檢察官事實之認定及處分之決定，倘調查結果，尚不足以動搖原事實之認定
    及處分之決定者，仍不能率予交付審判。
三、本件聲請人即告訴人甲○○於民國（下同）九十年六月二十二日以被告乙○○涉
    犯偽造有價證券、詐欺等罪嫌，向台灣高雄地方法院檢察署檢察官提出告訴，經
    該署檢察官於九十一年二月六日以九十年度偵字第二二三七二號為不起訴處分後
    ，聲請人不服，聲請再議，嗣經台灣高等法院高雄分院檢察署檢察長發回台灣高
    雄地方法院檢察署檢察官續行偵查，經台灣高雄地方法院檢察署檢察官於九十二
    年六月二十日以九十一年度偵續字第一一二號為不起訴處分，聲請人不服，聲請
    再議，經台灣高等法院高雄分院檢察署檢察長於九十二年八月五日以九十二年度
    上聲議字第七六八號認再議為無理由而駁回再議。
四、經查：
    (一)原偵查之臺灣高雄地方法院檢察署檢察官偵查結果，以聲請人對於被告借款之
      金額、時間之陳述有所出入，其陳述之真實性已非無疑。且聲請人與被告間之
      金錢糾紛，已於九十年五月二十八日經法院判決被告應給聲請人新台幣（下同
      ）一千九百十七元及法定利息。另被告與聲請人原係同事，被告前曾多次向聲
      請人借款，事後均有清償。況本件之三十萬元本票及七十萬元保管條均係於借
      貸事實發生後才另行簽發為理由而認為被告向聲請人借款之初，其主觀上並無
      不法所有之意圖，客觀上亦難認有用詐術，是被告所為即與詐欺罪之構成要件
      有間。且證人陳菊枝、李黃雅惠業於偵查中到署證述在卷。又系爭本票與保管
      條上之「陳新春」、「乙○○」等字是否同一人所寫，及本票與保管條上「陳
      新春」三字與被告當庭所寫陳新春三字之筆跡是否相符乙節，經送請內政部警
      政署刑事警察局鑑定結果，因筆跡字體不同，欠難認定。是認為顯乏積極證據
      足證本票上「陳新春」署押係被告所偽造者，被告所辯既與證人陳菊枝、李黃
      雅惠所證相符，又查無其他積極證據足證被告被告有何詐欺或偽造有價證券、
      偽造文書之犯行，故為不起訴處分。嗣經台灣高等法院高雄分院檢察署檢察長
      以相同理由並認為調查途徑已窮而維持原偵查檢察官之認定等情。經本院審核
      結果，認原偵查檢察官所為之不起訴處分及台灣高等法院高雄分院檢察署檢察
      長之處分，其採證與認事，尚無違背經驗法則、論理法則與證據法則之處。
    (二)聲請人另以：原偵查檢察官未就「保管條本文內容」與書寫「陳新春」是否為
      同一送請鑑定，且未查明高雄市○○路二十二號四樓房屋之所有權人為何人即
      遽認該房屋為被告所承租，又錯將被告辯詞認係聲請人之陳述，原偵查檢察官
      於九十一年六月三日開庭偵查後均未再傳訊告訴人，未賦予告訴人有與被告對
      質及詰問證人之機會等語，作為聲請交付審判之論據。惟查：(一)原偵查檢察官
      既已送請鑑定機關鑑定筆跡相符，自應以相同字樣為鑑定對照樣本，且依目前
      鑑定技術，是否可以不同字之筆畫與力道輕重而鑑定是否為同一人書寫，尚有
      疑問，聲請人認為應以「保管條本文內容」與書寫「陳新春」為鑑定對象，是
      以不同字跡之鑑定，是否能以此為鑑定方法，尚有疑問。(二)又高雄市○○路二
      十二號四樓房屋之所有權人及是否將錯將被告辯詞認係聲請人之陳述均係有關
      被告所辯是否為真，然被告並無自證無罪之義務，縱令所辯不足採，倘無積極
      證據證明有罪，亦不能以被告所辯虛假而認定有犯罪嫌疑，是聲請人此部分之
      主張並不影響偵查結果。(三)至於告訴人主張原偵查檢察官並未賦予其與被告對
      質及詰問證人之機會，此係檢察官偵查權限，況且告訴人並非刑事訴訟法所規
      定之當事人，僅為檢察官偵查權發動條件之一，檢察官是否在偵查中傳訊告訴
      人係屬檢察官偵查權限，況如前述，台灣高等法院高雄分院檢察署檢察長業已
      說明本件調查途徑已窮，縱令原偵查檢察官通知告訴人到庭陳述，亦乏其他積
      極證據認定被告有犯罪嫌疑。從而，聲請人所聲請調查之證據均不足以動搖原
      偵查檢察官關於事實之認定及處分之決定，則聲請人據此聲請交付審判，尚難
      認有理由。
    (三)綜上，本件聲請人固於收受臺灣高等法院高雄分院檢察署九十二年度上聲議字
      第七六八號處分書後十日內即委由丙○○律師以聲請理由狀向本院聲請交付審
      判，然台灣高等法院高雄分院檢察署檢察長維持臺灣高雄地方法院檢察署檢察
      官之不起訴處分，認被告無聲請人所指詐欺、偽造有價證券及偽造文書犯行，
      且經本院審核結果認其採證與認事，均無違背經驗法則、論理法則與證據法則
      等情已詳如上述，揆諸前揭說明，本件聲請人所為交付審判之聲請為無理由，
      依法應予駁回。
五、依刑事訴訟法第二百五十八條之三第二項前段，裁定如主文。
中      華      民      國    九十二    年      九      月     十五     日
                                    臺灣高雄地方法院刑事第十庭
                                  審判長法  官     孫啟強
                                        法  官     張茹棻
                                        法  官     楊智守
右正本證明與原本無異。
不得抗告。
                                         書記官    王美玲
中    華    民    國      九十二      年      九      月      十五      日


司法院資訊處製作；財團法人民間司法改革基金會備份。
